【裁判字號】    97,交易,68
【裁判日期】    970912
【裁判案由】    過失致死
【裁判全文】
臺灣新竹地方法院刑事判決              97年度交易字第68號
公  訴  人  臺灣新竹地方法院檢察署檢察官
被      告  乙○○
                    樓
上列被告因過失致死等案件，經檢察官提起公訴（97年度調偵字
第92號），本院依簡式審判程序判決如下：
    主  文
乙○○服用酒類，不能安全駕駛動力交通工具而駕駛，處有期徒
刑陸月。又因過失致人於死，處有期徒刑貳年。應執行有期徒刑
貳年肆月。
    事  實
一、乙○○明知飲酒後駕車將導致其注意能力減低、反應能力變
    慢，在此時仍駕車行駛於馬路上，隨時有致他人於死、傷之
    危險，且道路交通管理處罰條例定有於飲酒後呼氣之酒精濃
    度達每公升空氣含0.25毫克時即不得駕車之規定，仍於民國
    96年11月5 日15、16時許，在其表姊開設在新竹市南寮之福
    利社，與其表姊夫一同飲用罐裝臺灣啤酒，至同日20時多許
    ，已達不能安全駕駛動力交通工具之程度，竟於同日21時許
    ，罔顧友人勸阻及無視飲用酒類後吐氣所含酒精濃度超過每
    公升0.25毫克不得駕車之規定，無照騎乘其友人林文鈴所有
    車牌號碼9FP—311號重型機車，搭載友人林文鈴沿新竹市○
    ○路○ 段由南寮往新竹市區方向行駛，欲返回其位於新竹市
    ○區○○里○○鄰○○路23巷1 號2 樓之住處。於同日晚間21
    時20分許，行經新竹市○○路○ 段673 號前，原應注意在劃
    有分向限制線路段不得駛入來車道，且依當時天候陰、夜間
    有照明、市區○○道路○路面乾燥無缺陷、無障礙物，視距
    良好等，並無不能注意之情事，竟因酒後導致注意能力及操
    控能力降低，疏未注意及此，貿然騎乘前揭車牌號碼9FP—
    311 號重型機車跨越分向限制線駛入對向車道超車，適有李
    柏憬騎乘車牌號碼6FF—389號重型機車由該路段對向駛至，
    兩車因而發生撞擊，致李柏憬因此受有(1)胸部鈍挫傷合併大
    量肺內出血及血氣胸、創傷性休克、(2)左肱骨、左股骨、左
    撓骨骨折、(3)顱底骨折併彌漫性軸突損傷、(4)肝臟鈍挫傷等
    傷害，經送國軍新竹地區醫院附設民眾診療處急救，仍因頭
    部及胸部鈍力損傷之傷害，於96年11月6 日凌晨零時58分許
    不治死亡。而乙○○亦受傷，經送新竹市南門綜合醫院救治
    ，於同日晚間22時58分許，抽血檢驗其酒精濃度為215.13mg
    /dl ，經換算呼氣所含酒精濃度高達每公升1.075 毫克。
二、案經李柏憬之父甲○○訴請新竹市警察局第三分局報請臺灣
    新竹地方法院檢察署檢察官相驗後偵查起訴。
    理  由
一、本件被告乙○○所犯酒醉駕車公共危險罪及過失致死罪，均
    非死刑、無期徒刑、最輕本刑為三年以上有期徒刑之罪，被
    告於本院準備程序進行中，就被訴事實為有罪之陳述，經本
    院認合於刑事訴訟法第273 條之1 第1 項之規定，裁定進行
    簡式審判程序，合先敘明。
二、訊據被告乙○○對於上揭事實於歷次警詢、偵訊及本院審理
    時均坦承不諱，並為告訴人甲○○於警詢、偵訊及本院準備
    程序時指訴在卷，且為證人林文鈴、張順宗及沈庭如等人於
    警詢及偵訊時證述明確，此外，復有新竹市警察局第三分局
    處理相驗案件初步調查報告暨報驗書1 份、道路交通事故現
    場圖1 份、道路交通事故調查報告表（一）及（二）各1 份
    、國軍新竹地區醫院附設民眾診療服務處診斷證明書1 份、
    車籍資料—基本資料詳細畫面2 份、現場照片13幀、新竹市
    警察局第三分局於96年11月14日以竹市警三分偵字第096002
    3464號函送之南門綜合醫院血清特殊報告1 份及被害人照片
    9 幀、於96年11月26日以竹市警三分偵字第0960024389號函
    送之新竹市警察局舉發違反道路交通管理事件通知單1 份暨
    法務部法醫研究所96年11月26日法醫毒字第0960005026號函
    1 份等在卷足稽。而被害人李柏憬確係因本件車禍導致死亡
    ，亦經臺灣新竹地方法院檢察署檢察官督同法醫相驗明確，
    並製有勘驗筆錄、相驗屍體證明書及檢驗報告書各1 份附卷
    可憑。次按，汽車在未劃設慢車道之雙向二車道行駛時，應
    依下列規定：二、在劃有分向限制線之路段，不得駛入來車
    之車道內；又汽車駕駛人有下列情形之一者，不得駕車：二
    、飲用酒類或其他類似物後其吐氣所含酒精濃度超過每公升
    ○‧二五毫克或血液中酒精濃度超過百分之○‧○五以上，
    此為道路交通安全規則第97條第1項第2款及第114條第1項第
    2款分別定有明文。被告於上開時地駕車，應注意並能注意
    上開規定，竟不注意，以致肇事，使被害人死亡，顯有過失
    。而本件車禍經送臺灣省竹苗區車輛行車事故鑑定委員會鑑
    定結果，亦認路權歸屬：乙○○駕駛重機車沿延平路2 段由
    南寮往新竹市區方向行駛，在劃有分向限制線路段，不得駛
    入來車道超車。又無駕駛執照及飲酒後其吐氣所含酒精成份
    超過每公升0.25毫克或血液中酒精濃度超過百分之0.05以上
    者，均不得駕車。李柏憬駕駛重機車沿延平路2 段由新竹市
    區往南寮方向行駛，在往南寮方向車道上路權優先。突遇乙
    ○○酒精濃度過量且無照所駕駛之重機車自對向跨越分向限
    制線駛至，無法防範。鑑定意見：乙○○酒精濃度過量且無
    照駕駛重機車在劃有分向限制線路段駛入來車道超車不當為
    肇事原因，李柏憬駕駛重機車措手不及無肇事因素等情，此
    有臺灣省竹苗區車輛行車事故鑑定委員會96年12月28日竹苗
    鑑960696字第0965304301號函暨檢附之鑑定意見書在卷可考
    ，足見被害人李柏憬因本件車禍死亡，與被告之過失行為間
    並有相當因果關係。從而，本案事證明確，被告酒醉駕車及
    過失致死犯行均洵堪認定，應予依法論科。
三、按行為後法律有變更者，適用行為時之法律。但行為後之法
    律有利於行為人者，適用最有利於行為人之法律，刑法第2
    條第1 項定有明文。經查，本件被告乙○○行為後刑法第185
    條之3 業於97年1 月2 日修正公布，並於同年月4 日施行；
    被告行為時刑法第185 條之3 規定：「服用毒品、麻醉藥品
    、酒類或其他相類之物，不能安全駕駛動力交通工具而駕駛
    者，處一年以下有期徒刑、拘役或三萬元以下罰金」；修正
    後之刑法第185 條之3 則規定：「服用毒品、麻醉藥品、酒
    類或其他相類之物，不能安全駕駛動力交通工具而駕駛者，
    處一年以下有期徒刑、拘役或科或併科十五萬元以下罰金」
    ；而關於罰金之貨幣單位及折算標準，依刑法施行法第1 條
    之1 規定：「中華民國九十四年一月七日刑法修正施行後，
    刑法分則編所定罰金之貨幣單位為新臺幣。九十四年一月七
    日刑法修正時，刑法分則編未修正之條文定有罰金者，自九
    十四年一月七日刑法修正施行後，就其所定數額提高為三十
    倍。但七十二年六月二十六日至九十四年一月七日新增或修
    正之條文，就其所定數額提高為三倍」，是修正後，刑法第
    185 條之3 之公共危險罪，除將罰金刑最高額上限由新臺幣
    9 萬元提高至新臺幣15萬元外，並增訂併科罰金主刑之規定
    ，比較修正前、後之刑法，自以行為時即修正前之規定較有
    利被告。
四、核被告乙○○所為，係犯修正前刑法第185 條之3 之違背安
    全駕駛罪及刑法第276 條第1 項之過失致死罪。被告酒醉駕
    車且無照駕車，因而致人於死，依法應負刑事責任，就其所
    犯過失致死罪應依道路交通管理處罰條例第86條第1 項規定
    ，加重其刑二分之一。被告所犯上開違背安全駕駛罪及過失
    致死罪間，犯意各別，罪名不同，應分論併罰。爰審酌被告
    之酒精測試濃度之高低、就本件車禍過失程度之輕重，犯罪
    之情節、手段、所生之危害嚴重、犯後雖坦承犯行，但未與
    告訴人達成和解，亦未支付任何賠償金額等一切情狀，分別
    量處如主文所示之刑，並定應執行刑，以示懲儆。
據上論斷，應依刑事訴訟法第273 條之1 第1 項、第299 條第1
項前段，道路交通管理處罰條例條例第86條第1 項，修正前刑法
第185條之3、第276條第1項、第51條第5款，刑法施行法第1條之
1第1項、第2項前段，判決如主文。
本案經檢察官何若薇到庭執行職務。
中    華    民    國    97    年    9     月    12    日
                  交通法庭    法  官   楊惠芬
以上正本證明與原本無異。
如不服本判決應於收受本判決後10日內向本院提出上訴書狀，上
訴書狀應敘述具體理由。上訴書狀未敘述上訴理由者，應於上訴
期間屆滿後20日內補提理由書狀於本院 (均須按他造當事人之人
數附繕本 )「切勿逕送上級法院」。
中    華    民    國    97    年    9     月    12    日
                              書記官   張懿中
附錄本案論罪科刑法條全文：
修正前刑法第185 條之3：
服用毒品、麻醉藥品、酒類或其他相類之物，不能安全駕駛動力
交通工具而駕駛者，處一年以下有期徒刑、拘役或三萬元以下罰
金。
刑法第276 條第1 項：
因過失致人於死者，處二年以下有期徒刑、拘役或二千元以下罰
金。


司法院資訊處製作；財團法人民間司法改革基金會備份。
